臺灣桃園地方法院小額民事判決
111年度桃保險簡字第115號
原      告  和泰產物保險股份有限公司

法定代理人  莊瑞德
訴訟代理人  施懷  
            謝子涵
被      告  葉溪源

上列當事人間請求損害賠償(交通)事件，經臺灣新北地方法院以
111年度板簡字第911號民事裁定移送前來，本院於民國111年9月
27日言詞辯論終結，判決如下：
    主    文
被告應給付原告新臺幣72,246元，及自民國111年3月30日起至清
償日止，按年息5％計算之利息。
訴訟費用新臺幣1,000元由被告負擔。
本判決第一項得假執行。
    事實及理由
壹、程序方面：
一、按簡易訴訟之訴狀送達後，原告不得將原訴變更或追加他訴
    ，但擴張或減縮應受判決事項之聲明者，不在此限，民事訴
    訟法第436條第2項、第255條第1項但書第3款分別定有明文
    。經查，原告起訴時聲明原為：被告應給付原告新臺幣（下
    同）133,614元，及自起訴狀繕本送達被告之翌日起至清償
    日止，按年息5％計算之利息；嗣於本院審理中，將請求之本
    金變更為72,246元（見本院卷第25頁），核屬減縮應受判決
    事項之聲明，與上開規定相符，應予准許。
二、被告經合法通知，未於言詞辯論期日到場，核無民事訴訟法
    第386條所列各款情形，爰依原告之聲請，由其一造辯論而
    為判決。
貳、實體方面：
一、原告主張：被告於民國109年5月30日17時45分許，駕駛車牌
    號碼000-00號營業小貨車（下稱肇事車輛），沿國道一號由
    南往北行駛，行經國道一號北向50.9公里輔助車道時，未注
    意車前狀況，致與行駛於前方由原告承保、訴外人洪明煌所
    有、所駕駛之車牌號碼000-0000號自用小客車（下稱系爭車
    輛），發生擦撞，致系爭車輛受損（下稱系爭事故），原告
    已依約賠付維修費用133,614元（含工資及烤漆費用51,655
    元、零件費用81,959元），其中零件部分經計算折舊並加計
    工資、烤漆後共請求72,246元。爰依侵權行為及保險代位之
    法律關係，提起本件訴訟等語，並聲明：如主文第1項所示
    。
二、被告經合法通知，未於言詞辯論期日到場，亦未提出書狀作
    何聲明或陳述。
三、得心證之理由：
　㈠被告應負侵權行為賠償責任：
　⒈按故意或過失，不法侵害他人之權利者，負損害賠償責任；
    汽車、機車或其他非依軌道行駛之動力車輛，在使用中加損
    害於他人者，駕駛人應賠償因此所生之損害，民法第184條
    第1項前段、第191條之2前段分別定有明文。次按汽車行駛
    時，駕駛人應注意車前狀況及兩車並行之間隔，並隨時採取
    必要之安全措施，此觀道路交通安全規則第94條第3項前段
    規定自明。
　⒉經查，原告主張被告於前開時間、地點，駕駛肇事車輛，因
    飲用酒類後駕車，且未注意車前狀況，並隨時採取必要之安
    全措施之過失，致碰撞系爭車輛，造成系爭車輛受有損害等
    情，業據其提出道路交通事故當事人登記聯單為證（見板簡
    卷第15頁），並經本院職權向內政部警政署國道公路警察局
    第一公路警察大隊調取系爭事故調查卷宗核閱無訛（見板簡
    卷第67至99頁），至被告已於相當時期受合法通知，無正當
    理由而未於言詞辯論期日到場，復未提出書狀爭執，依民事
    訴訟法第436條之23、第436條第2項、第280條第3項前段準
    用同條第1項之規定，應視同自認，堪信原告之主張為真實
    。則被告就系爭事故之發生為有過失並應負全部責任乙節，
    應可認定，且原告已給付賠償金額予洪明煌，原告代位洪明
    煌請求被告負損害賠償責任，自屬有據。
  ㈡系爭車輛必要修繕費用金額：
　1.按不法毀損他人之物者，被害人得請求賠償其物因毀損所減
    少之價額，民法第196條定有明文。又依上開規定請求賠償
    物被毀損所減少之價額，得以修復費用為估定之標準，但以
    必要者為限（例如：修理材料以新品換舊品，應予折舊），
    此有最高法院77年度第9次民事庭會議決議可資參照。
　2.經查，原告主張系爭車輛必要修繕費用為133,614元，包括
    工資及烤漆費用51,655元、零件費用81,959元等情，業據其
    提出估價單為證（見板簡卷第21頁至第33頁）。依前揭說明
    ，系爭車輛之修復既以新零件更換被毀損之舊零件，自應將
    零件折舊部分予以扣除。又依行政院所頒固定資產耐用年數
    表及固定資產折舊率之規定，非運輸業用客車、貨車之耐用
    年數為5年，依定率遞減法每年折舊1000分之369，另依營利
    事業所得稅查核準則第95條第6項規定「固定資產提列折舊
    採用定率遞減法者，以1年為計算單位，其使用期間未滿1年
    者，按實際使用之月數相當於全年之比例計算之，不滿1月
    者，以1月計」。而系爭車輛於106年7月出廠，至系爭事故
    發生時即109年5月30日，已使用2年11月，有該車之行車執
    照可查（見板簡卷第35頁）。則其零件費用81,959元於扣除
    折舊額後應為21,595元（計算式詳如附表），加計毋須計算
    折舊之工資及烤漆費用51,655元後，系爭車輛必要修復費用
    應為73,250元（計算式：21,595元＋51,655元＝73,250元）。
　㈢綜上所述，原告得請求被告賠償之金額應為73,250元。則原
    告僅請求被告賠償72,246元，即屬有據。
四、末按給付無確定期限者，債務人於債權人得請求給付時，經
    其催告而未為給付，自受催告時起，負遲延責任。其經債權
    人起訴而送達訴狀，或依督促程序送達支付命令，或為其他
    相類之行為者，與催告有同一之效力；又遲延之債務，以支
    付金錢為標的者，債權人得請求依法定利率計算之遲延利息
    ；而應付利息之債務，其利率未經約定，亦無法律可據者，
    週年利率為5％，民法第229條第2項、第233條第1項前段及第
    203條分別定有明文。本件原告對被告之損害賠償債權，係
    以支付金錢為標的，無確定期限，又未約定利息，則被告應
    自受催告時起，負遲延責任。是原告就上述得請求之金額，
    併請求自起訴狀繕本送達被告之翌日即自111年3月30日起（
    於111年3月29日生送達效力，見板簡卷第103頁）至清償日
    止，按年息5％計算之利息，同屬有據。
五、從而，原告依侵權行為及保險代位之法律關係，請求被告給
    付如主文第1項所示，為有理由，應予准許。
六、本件係依小額訴訟程序所為被告敗訴之判決，爰依民事訴訟
    法第436條之20之規定，依職權宣告假執行。
七、末原告起訴時訴訟標的金額為133,614元，故繳納裁判費1,4
    40元。嗣因原告減縮請求為72,246元，實質上已屬適用小額
    訴訟程序之案件，僅不及變更案號而已，是仍應依民事訴訟
    法第436條之19第1項規定，確定訴訟費用額為1,000元。至
    原告減縮部分之訴訟費用440元，因係原告減縮訴之聲明而
    生，自應由其自行負擔。另本件既屬應適用小額訴訟程序之
    案件，故關於上訴費用計算、上訴之規定，均仍應適用小額
    訴訟程序，併此敘明。
八、訴訟費用負擔之依據：民事訴訟法第78條。並依同法第436
    條之19第1項規定，確定訴訟費用額如主文第2項所示。
中　　華　　民　　國　　111 　年　　10　　月　　7 　　日
                  桃園簡易庭  法  官  曾耀緯
以上為正本係照原本作成。
如不服本判決，應於送達後20日內，向本院提出上訴狀並表明上
訴理由，如於本判決宣示後送達前提起上訴者，應於判決送達後
20日內補提上訴理由書（須附繕本）。
如委任律師提起上訴者，應一併繳納上訴審裁判費。
中　　華　　民　　國　　111 　年　　10　　月　　7 　　日
                              書記官  吳宏明
附表：計算式
零件費用：81,959元 已使用期間：2年11月 ----- 折舊時間           金額 第1年折舊值        81,959×0.369=30,243 第1年折舊後價值    81,959-30,243=51,716 第2年折舊值        51,716×0.369=19,083 第2年折舊後價值    51,716-19,083=32,633 第3年折舊值        32,633×0.369×(11/12)=11,038 第3年折舊後價值    32,633-11,038=21,595 
附錄：
一、民事訴訟法第436 條之24第2項：
    對於小額程序之第一審裁判上訴或抗告，非以其違背法令為
    理由，不得為之。
二、民事訴訟法第436條之25：
    上訴狀內應記載上訴理由，表明下列各款事項：
    （一）原判決所違背之法令及其具體內容。
    （二）依訴訟資料可認為原判決有違背法令之具體事實。
三、民事訴訟法第471 條第1 項：（依同法第436 條之32第2 項
    規定於小額事件之上訴程序準用之）
    上訴狀內未表明上訴理由者，上訴人應於提起上訴後二十日
    內，提出理由書於原第二審法院；未提出者，毋庸命其補正
    ，由原第二審法院以裁定駁回之。